【裁判字號】    90,上重訴,3
【裁判日期】    891215
【裁判案由】    違反毒品危害防制條例
【裁判全文】
臺灣高等法院高雄分院刑事判決                        九十年度上重訴字第三號
    上  訴  人
    即  被  告  甲○○
    指定辯護人  本院公設辯護人  李佩娟
右上訴人因違反毒品危害防制條例案件，不服台灣高雄地方法院八十九年度重訴字第
三十號中華民國八十九年十二月十五日第一審判決（起訴案號：台灣高雄地方法院檢
察署八十九年度偵字第六○五八號），提起上訴，本院判決如左：
    主  文
上訴駁回。
    事  實
一、甲○○在大陸地區經營販售茶葉之生意，因積欠鄭俊輝（未據檢察官偵查起訴，
    民國○○○年○月○○日生，身分證號碼：Ｚ000000000號）新台幣（
    下同）三萬元及人情，明知海洛因係第一級毒品，屬行政院公告之管制物品，非
    經許可不得進口及運輸，竟與鄭俊輝共同基於運輸及私運第一級毒品海洛因進口
    之犯意聯絡，於八十九年三月八日，在其中國大陸「廣州省東莞市富怡花園Ｃ座
    二○四號」住處，二人共同謀議私運海洛因進口至台灣，翌日（即同年月九日）
    鄭俊輝在上開處所交付以塑膠袋分裝成二包總重量約一千零三十公克之第一級毒
    品海洛因及底層割開之運動鞋一雙予甲○○，囑咐甲○○將海洛因藏匿在運動鞋
    底層，甲○○遂於八十九年三月十日與鄭俊輝一同搭車自東莞至香港，再於同日
    由香港搭乘港龍航空公司編號ＫＡ─四三六班機飛抵台灣，於同日下午三時五十
    五分許走私運送上開毒品入境高雄小港國際機場。嗣於同日下午四時許，因所穿
    之運動鞋過大且笨重，走路怪異，於通關時，在高雄小港國際機場國際入境檢查
    室，為警搜身查獲，並扣得第一級毒品海洛因二包（合計淨重一千零三十公克）
    ，及供運輸上開毒品之運動鞋一雙。
二、案經內政部警政署航空警察局高雄分局移送台灣高雄地方法院檢察署檢察官偵查
    起訴。
    理  由
一、訊之上訴人即被告甲○○固坦承與鄭俊輝共謀以將海洛因藏匿於運動鞋底層之方
    式，將海洛因攜帶進入台灣等情不諱，惟矢口否認有何運輸及走私犯行，辯稱：
    我是被鄭俊輝所利用的，三月八、九日我跟鄭俊輝沒有見面，海洛因是十日鄭俊
    輝在機場交給我的，鄭俊輝說鞋子內只有三兩海洛因，回臺灣後要給我一兩吸食
    ，當天約十一點在香港機場大門左邊見面，海關查到後，我才知道海洛因有那麼
    多云云。經查：
  (一)被告因積欠鄭俊輝三萬元及人情，而於八十九年三月八日，在中國大陸「廣州省
    東莞市富怡花園Ｃ座二○四號」之住處，與鄭俊輝共同謀議私運海洛因進口至台
    灣，並於八十九年三月九日在被告上開住處收受鄭俊輝所交付以塑膠袋分裝成二
    包之海洛因及底層割開之運動鞋一雙，將海洛因藏匿在運動鞋底層，於八十九年
    三月十日與鄭俊輝一同自香港搭乘港龍航空公司編號ＫＡ─四三六班機，於同日
    下午三時五十五分許走私運送上開毒品入境高雄小港國際機場，因所穿著之運動
    鞋過大且笨重，走路怪異，為警當場查獲等情，業據被告於原審審理中坦承不諱
    （見原審卷第五十四、七十八、一二八、一二九頁），並有承辦員警載明破案經
    過情形之報告一份（見警卷）、運動鞋及海洛因包裝狀況照片二張（見警卷）、
    香港商港龍航有限公司台灣分公司八十九年六月十五日八九港台高字第００七號
    函附旅客艙單（見原審卷第四十四頁）、內政部警政署入出境管理局八十九年八
    月十四日（八九）境信昌字第六一一二七號函附鄭俊輝出入境紀錄（見原審卷第
    八十三頁）各一份附卷可稽，此外，復有第一級毒品海洛因白色粉末二包（合計
    淨重一千零三十公克）、運動鞋一雙扣案足資佐證，該扣案白色粉末二包經送法
    務部調查局以化學呈色法及氣相層析質譜儀分析法鑑驗結果，確係海洛因，且純
    度高達百分之七十三點四０，有該局八十九年四月十日（八九）陸（一）000
    00000號鑑定通知書一紙（見偵查卷第五頁）在卷可憑，又上開扣案
    之運動鞋底層有被割開之跡象，業據被告陳明在卷，並經原審法官當庭勘驗無訛
    （見原審卷第二十五頁）。
  (二)被告於警訊及偵查中雖均供稱：於八十九年三月六日在大陸廣州火車站，向綽號
    「肥仔」之人購買扣案之海洛因，供自己施用云云。惟被告於警訊及偵查中均以
    為供稱供自己吸用，罪責較輕，嗣後經原審選任辯護人告知始知罪責甚重，被告
    才決定供出鄭俊輝等情，業經被告於本院九十年一月三十一日調查中陳述甚明，
    原審法院依據被告之供詞函調港龍航空公司八十九年三月十日ＫＡ─四三六號班
    機旅客名單，發現鄭俊輝確實與被告共同搭乘該班機入境高雄小港機場，被告於
    原審之自白與事實相符，雖鄭俊輝經原審傳拘未著，惟被告供出共犯，並未因此
    而卸免刑責，因此，被告於原審所供，應為可採。被告於警訊及偵查中所為上開
    自白，核係被告為圖輕罪之飾卸供詞，不足採信。另被告於本院審理中翻異前供
    ，改稱：我是被鄭俊輝所利用的，三月八、九日我跟鄭俊輝沒有見面，海洛因是
    十日鄭俊輝在香港機場交給我的，鄭俊輝說鞋子內只有三兩海洛因，回臺灣後要
    給我一兩吸食云云，核係強調遭鄭俊輝利用，臨時受託，非事先共謀等情節，然
    右揭事實，已經被告於原審陳述綦詳，被告於原審幡然醒悟，其供詞自然較為可
    信，其於本院審理中翻異之詞，尚能憑信。
  (三)被告對於鄭俊輝所交付之物為海洛因，並將海洛因分裝為二包藏匿在其穿著之運
    動鞋底層，早已知情，業據其於原審及本院審理中供承在卷，雖被告辯稱：鄭俊
    輝說鞋子內只有三兩海洛因，海關查到後，我才知道海洛因有那麼多云云。惟三
    兩，換算為公制約一百十二點五公克，而被告實際攜帶之海洛因二包合計淨重一
    千零三十公克，二者重量相差約九倍之巨，非些微之差，且運動鞋之底層早已被
    割開，被告於穿著該運動鞋時，應可知悉所攜帶之海洛因重量絕不只三兩，且被
    告自大陸地區，經由香港，再入境台灣，其穿著該運動鞋之時間甚長，豈有不知
    所夾帶之海洛因重量之理，所辯顯係避重就輕之詞，不足採信。
  (四)被告在大陸經營茶葉生意，為被告所自承，又被告於四十五年二月二十三日生，
    有其年籍資料在卷可參，被告為智慮正常之中年商人，而海洛因為世界各國查禁
    之毒品，為眾所週知之事實，被告受鄭俊輝之託運輸扣案之毒品海洛因，被告對
    犯罪事實完全知悉，且係基於其與鄭俊輝之合意而為，並非單純為被利用之工具
    ，被告辯稱：我被鄭俊輝利用、陷害的云云，殊無可採。
  (五)綜上所述，被告所辯均無可採，事證明確，被告犯行洵堪認定。
二、查海洛因係毒品危害防制條例第第二條第一項第一款所稱之第一級毒品，且係行
    政院依懲治走私條例第二條三項所公告之管制物品項目及其數額中甲項第四目所
    管制進出口物品。被告自中國大陸經香港運送海洛因二包進入中華民國境內，核
    其所為係犯毒品危害防制條例第四條第一項之運輸第一級毒品罪及懲治走私條例
    第二條第一項之私運管制物品進口罪。被告與鄭俊輝間，就上開犯行有犯意聯絡
    及行為分擔，為共同正犯。被告持有毒品，進而運輸，其持有之低度行為應被運
    輸之高度行為所吸收，不另論其持有第一級毒品罪。所犯運輸第一級毒品及走私
    二罪，係一行為觸犯數罪名，為想像競合犯，依刑法第五十五條前段規定，應從
    較重之運輸第一級毒品罪論處。被告犯罪事證既明，原審法院依據毒品危害防制
    條例第四條第一項、第十八條第一項前段、第十九條第一項，懲治走私條例第二
    條第一項、第十二條，刑法第十一條、第二十八條、第五十五條、第三十七條第
    一項規定，並審酌被告所運輸之第一級毒品，數量多達一千零三十公克，且純度
    高達百分之七十三點四０，助長毒品氾濫，危害國人及社會至鉅，情節不輕，惟
    念其犯後坦承部分犯行，態度良好等一切情狀，量處無期徒刑，並依刑法第三十
    七條第一項之規定，諭知褫奪公權終身。又敘明扣案之第一級毒品二包（合計淨
    重一千零三十公克），係毒品，應依毒品危害防制條例第十八條第一項前段之規
    定，宣告沒收銷燬，運動鞋一雙，係供被告運輸毒品犯罪所用之物，應依毒品危
    害防制條例第十九條第一項之規定宣告沒收，至鑑驗耗用之毒品既已滅失，自無
    庸宣告沒收。認事用法均無不合，量刑亦稱妥適，被告上訴意旨指摘原判決量刑
    過重，核無理由，應予駁回。
據上論斷，應依刑事訴訟法第三百六十八條，判決如主文。
本案經檢察官陳新慶到庭執行職務。
中        華        民  國    九十    年    二      月    二十七  日
                            臺灣高等法院高雄分院刑事第六庭
                                  審判長法官  王憲義
                                        法官  張意聰
                                        法官  范惠瑩
右正本證明與原本無異。
如不服本判決，應於判決送達後十日內向本院提出上訴狀，其未述理由者並應於提
出上訴狀後十日內向本院補提理由書（應附繕本)。
                                      書記官  馬蕙梅
中    華    民    國      九十      年       三       月       五       日
附錄本判決論罪之法條：
毒品危害防制條例第四條第一項
製造、運輸、販賣第一級毒品者，處死刑或無期徒刑；處無期徒刑者，得併科新台幣
一仟萬元以下罰金。
                                                                        Ｆ


司法院資訊處製作；財團法人民間司法改革基金會備份。
